臺灣新北地方法院刑事判決
110年度交易字第146號
公  訴  人  臺灣新北地方檢察署檢察官
被      告  高明瑞



選任辯護人  蕭聖澄律師
上列被告因過失傷害案件，經檢察官提起公訴（110年度調偵字
第261號），本院判決如下：
    主  文
高明瑞犯過失傷害罪，處拘役50日，如易科罰金，以新臺幣1千
元折算1日。
    事  實
一、高明瑞於民國109年3月6日11時19分許，駕駛車牌號碼000-0
    000（起訴書誤載「RCT-578」）號租賃自小客車（下稱自小
    客車），沿新北市樹林區復興路199巷（起訴書誤載中興街
    ）往日新街方向行駛，行經中興街與日新街70巷（下稱交岔
    路口），本應注意行經無號誌之交岔路口，支道車應讓幹道
    車先行，且依當時情形，天候晴、日間自然光線、柏油路面
    乾燥、無缺陷、無障礙物、視距良好，並無不能注意之情形
    ，因尋找車位而疏未注意及此，貿然前行，適交岔路口左側
    之吳昆晏騎乘腳踏車（下稱腳踏車）欲穿越交岔路口往育英
    街方向行駛，亦疏未注意車前狀況，因閃避不及，致其腳踏
    車右側遭自小客車之左前大燈擦撞，造成吳昆晏人車倒地，
    並受有雙側膝部擦傷、左側大腿挫傷與右側小腿挫傷之傷害
    。
二、案經吳昆晏訴請臺灣新北地方檢察署（下稱新北地檢署）檢
    察官偵查起訴。
    理  由
一、有關證據能力之說明：
    按被告以外之人於審判外之言詞或書面陳述，除法律有規定
    者外，不得作為證據，刑事訴訟法第159 條第1 項固定有明
    文。惟按當事人、代理人或辯護人於法院調查證據時，知有
    第159 條第1 項不得為證據之情形，而未於言詞辯論終結前
    聲明異議者，視為有前項之同意，同法第159 條之5 第2 項
    亦定有明文。查檢察官、被告高明瑞及其辯護人對於本判決
    下列所引用之供述證據之證據能力，於本院審判中均未加以
    爭執（見本院交易卷〔下稱本院卷〕第44、86頁，辯護人僅爭
    執告訴人吳昆晏證述之證明力），且迄言詞辯論終結前均未
    聲明異議，本院審酌結果，認上開證據資料製作時之情況，
    尚無違法不當及證明力明顯過低之瑕疵，亦認為以之作為證
    據應屬適當，爰依前開規定，認均具有證據能力。又本件認
    定事實引用之卷內非供述證據，並無證據證明係公務員違背
    法定程序取得，依刑事訴訟法第158 條之4 規定反面解釋，
    均有證據能力。
二、本院得心證之理由：
  ㈠被告及辯護人之辯稱：
　　訊據被告坦承於前揭時間駕駛自小客車行經上開交岔路口之
   　事實；惟矢口否認有何過失犯行，並於本院審理中辯稱：
  我
　　很早就看到告訴人，且我開車已經通過交岔路口三分之二，
　　我的自小客車很大，當時視線很清晰，我開車在我家樓下附
　　近在找停車位，沒有催油門，告訴人行經交岔路口時，當作
　　沒看到我的車就騎過來，我車子有自動煞停功能，遇到障礙
　　物會自動煞停，且有行車紀錄器，本件告訴人疑似碰瓷（意
　　指告訴人於被告開車經過之際，刻意騎腳踏車自行倒地而要
　　求索賠），我要聲請交通鑑定，我的車子一點刮痕都沒有，
  　當時交通員警也可以作證，本件可能是告訴人有意製造假車
　　禍云云（見本院卷第41、92、94頁被告準備及審判筆錄）。
　　辯護人則辯以：本件路口監視器畫面，二車只有相當接近的
　　影像，但檢察官沒有證明告訴人之腳踏車如何遭被告之自小
　　客車撞倒，被告警詢只是簡略紀錄，員警只是簡略問被告撞
　　擊自小客車的地方在哪裡，並未查看自小客車的撞擊點是否
　　有撞擊擦痕，本件發生事故的原因，可能是告訴人的視線被
　　交岔路口的工程車阻擋，導致告訴人通過交岔路口未注意被
　　告駕駛的自小客車，告訴人因緊急迴避而自己跌倒，其騎車
　　跌倒受傷與被告開車行為並無因果關係等語（見本院卷第92
　　、93頁審判筆錄）。
  ㈡經查：
　⒈本件被告於前開時、地駕駛自小客車與告訴人所騎腳踏車發
    生擦撞，並造成告訴人受有上開傷害之事實，業據證人即告
    訴人吳昆晏於警詢及偵查中證述甚詳（見偵他卷第27、28、
    57至59頁、調偵卷第13頁），並有109年7月10日刑事告訴狀
    暨新北市政府警察局道路交通事故當事人登記聯單及仁愛醫
    院診斷證明書各1份（見偵他卷第3至11頁）、新北市政府警
    察局樹林分局樹林派出所道路交通事故調查卷宗〔包含：(1)
    道路交通事故現場草圖、(2)道路交通事故調查報告表㈠、㈡
    暨道路交通事故談話紀錄表2份、現場及車損與告訴人傷勢
    照片共30張在卷可稽（見偵他卷第19至43頁)及現場監視錄
    影畫面檔案與行車紀錄器錄影畫面檔案光碟附卷可佐（置放
    偵他卷證物袋內）。
　⒉被告雖辯稱伊駕駛之自小客車有自動煞停功能，遇到障礙物
    會自動煞停，且告訴人之腳踏車倒地時，自小客車並無刮痕
    ，復與告訴人所騎腳踏車並未接觸，可能是告訴人於被告開
    車經過交岔路口時，自行倒地而刻意製造假車禍云云；另辯
    護人則辯稱本件二車並未擦撞，案發時員警只是簡略問被告
    之自小客車遭撞的位置可能在哪裡，並未實際查看自小客車
    的撞擊點是否有擦痕，檢察官並未證明告訴人之腳踏車有遭
    被告之自小客車撞倒等語。惟查：
　⑴本院審理中，被告供稱伊駕駛自小客車行交岔路口時，很早
    就看到告訴人，且已通過交岔路口三分之二，當時視線很清
    晰，伊開車在自家樓下附近在找停車位，沒有催油門等情，
    已如前述；核與被告於警詢供稱伊當時行駛在中興街上直行
    找車位，車速一直維持怠待，沒踩油門，在交岔路口就發現
    左前方有腳踏車，伊快要通過交岔路口，但告訴人之腳踏車
    還是撞到伊車輛的左大燈等語相符（見偵他卷第25頁）。顯
    示告訴人騎乘腳踏車進入交岔路口前，其行駛動線係在被告
    視野所及範圍之內；另衡情告訴人與被告互不相識，亦無宿
    怨，在正常情況下，告訴人當無冒自身受傷甚至喪失生命之
    風險，而於被告開車通過交岔路口時，突然自被告之車前或
    車身左側直接撞擊被告車輛之必要。
　⑵偵查中勘驗上開交岔路口監視錄影檔案與行車紀錄器錄影檔
    案光碟內容，勘驗結果顯示本件係自小客車之車頭確有撞擊
    腳踏車右側，並造成告訴人及其腳踏車倒地，有新北地檢署
    勘驗筆錄在卷可稽（見調偵卷第19至23頁）。參以被告於警
    詢供稱：對方撞上我，我才踩煞車，第一次撞擊之部位是我
    車輛左大燈，我車子沒有傷痕等語（見偵他卷第25頁）；另
    告訴人於警詢證稱：我被撞到才發現對方，我就直接跌倒，
    第一次撞擊之部位是我腳踏車右側，腳踏車的椅子歪掉等語
    （見偵他卷第27頁）。顯示本件被告開車與告訴人騎乘腳踏
    車進入交岔路口時，告訴人之腳踏車右側確曾遭被告之自小
    客車左前大燈擦撞，並造成告訴人倒地受傷甚明。
　⒊按汽車行經無號誌之交岔路口，支道車應讓幹道車先行，道
    路交通安全規則第102條第1 項第2款定有明文。查本件被告
    駕駛上開車輛肇事時，依當時情形，天候晴、日間自然光線
    、柏油路面乾燥、無缺陷、視距良好等情，有上述道路交通
    事故調查報告表㈠在卷可查；且被告於本院自承其開車行經
    交岔路口前，有看到告訴人騎乘腳踏車欲進入交岔路口（見
    前揭筆錄），依當時天候、路況及被告駕駛狀況，被告並無
    不能注意之情事，本件被告顯示本件二車擦撞前，被告因尋
    找車位，致通過交岔路口時，貿然前行，疏未注意交岔路口
    左側來車；另告訴人騎乘腳踏車穿越交岔路口時，亦疏未注
    意車前狀況，因閃避不及，致其腳踏車右側遭被告之自小客
    車左前大燈擦撞，造成告訴人倒地受傷，被告之行為顯有過
    失，且被告之過失駕駛行為，與告訴人所受傷害間，亦有相
    當因果關係。
　⒋本院審理中，依被告聲請送新北市政府車輛行車事故鑑定委
　　員會鑑定告訴人與被告之責任歸屬，鑑定意見認高明瑞（被
　　告）駕駛租賃小客車，行經無號誌路口，支道車應讓幹道車
    先行，為肇事主因；吳昆晏（告訴人）騎乘腳踏車，未注意
    車前狀況，為肇事次因，有該鑑定機關111年3月4日新北車
    鑑字第0000000號鑑定意見書附卷可參（見本院卷第57至59
    頁）。亦認定被告於本件車禍為肇事主因甚明。至依上開事
    證固可認為告訴人於本件車禍事故中，其因騎乘腳踏車，未
    注意車前狀況，為肇事次因，亦應承擔相當比例之過失責任
    ，然此僅屬民事損害賠償責任過失相抵之問題，仍無礙被
    告於刑事案件過失責任之認定，併此敘明。
  ㈢綜上，被告上開所辯，並不足採。本件事證明確，被告過失
    傷害犯行，堪予認定，應依法論科。
三、論罪及科刑：
  ㈠核被告所為，係犯刑法第284 條前段之過失傷害罪。又被告
　　於肇事後，即留在現場等待警方前來處理，並於有偵查犯罪
　　職權之機關或公務員僅知悉犯罪事實，但不知犯罪人為何人
　　前，即向前來現場處理之員警坦承肇事等情，業據被告供承
　　在卷，並有新北市政府警察局道路交通事故當事人登記聯單
　　1 紙附卷可考（偵卷第11頁），被告並已接受本院裁判，合
 　 乎自首之要件，爰依刑法第62條前段之規定，減輕其刑。
  ㈡爰審酌被告駕車應謹慎注意遵守交通規則，以維自身及其他
    車輛安全，其駕車行經無號誌路口，支道車應讓幹道車先行
    ，竟疏未注意禮讓告訴人之腳踏車先行，而發生本件車禍，
    致使告訴人受有上開傷害，為本件車禍肇事主因；而告訴人
    騎乘腳踏車入交岔路口，未充分注意車前狀況，亦為肇事次
    因；另考量被告自始否認過失犯行，參酌告訴人所受傷勢，
    且被告迄本院宣判前尚未與被害人達成和解，復未取得告訴
    人諒解之犯後態度；兼衡被告自承專科畢業，在營造公司工
    作，收入約新臺幣5萬元，要扶養母親之智識程度及家庭經
    濟狀況等一切情狀，量處如主文所示之刑，並諭知以新臺幣
    1 千元折算1 日之易科罰金折算標準。
四、據上論斷，依刑事訴訟法第299 條第1 項前段，判決如主文
    。
本案經檢察官廖先志偵查起訴，由檢察官詹啟章到庭執行公訴。
中　　華　　民　　國　　111 　年　　5 　　月　　26　　日
                  刑事第三庭  法  官  蘇揚旭
以上正本證明與原本無異。
如不服本判決應於收受送達後20日內向本院提出上訴書狀，並應
敘述具體理由；其未敘述上訴理由者於上訴期間屆滿後20日內向
本院補提理由書（均須按他造當事人之人數附繕本）「切勿逕送
上級法院」。
                              書記官  張馨尹
中　　華　　民　　國　　111 　年　　6 　　月　　2 　　日
附錄論罪科刑法條：
中華民國刑法第284條
因過失傷害人者，處1年以下有期徒刑、拘役或10萬元以下罰金
；致重傷者，處3年以下有期徒刑、拘役或30萬元以下罰金。